【裁判字號】    89,上易,13
【裁判日期】    890607
【裁判案由】    給付借款
【裁判全文】
臺灣高等法院臺南分院民事判決  八十九年度上易字第十三號  Ｅ
      上  訴  人  陳  怡  璇
                  即陳彩賓
      訴訟代理人  高  原  茂  律師
      被上訴  人  甲  ○  ○  .
右當事人間請求給付借款事件，上訴人對於臺灣嘉義地方法院中華民國八十八年十月
二十七日第一審判決（八十八年度訴字第六五七號）提起上訴，本院判決如左：
      主      文
上訴駁回。
第二審訴訟費用由上訴人負擔。
      事      實
甲、上訴人方面：
一、聲明：求為判決：(一)原判決關於命上訴人應給付被上訴人新台幣（下同）伍拾玖
    萬陸仟肆佰元及其利息暨負擔訴訟費用部分廢棄。(二)右廢棄部分，被上訴人在第
    一審之訴駁回。(三)第一、二審訴訟費用由被上訴人負擔。
二、陳述：除與第一審判決記載者相同者予以引用外，另補稱略以：
（一）按消費借貸為要物契約，因金錢或其他代替物之交付而生效力，此為民法第四
      百七十五條所明定，關於交付金錢或其他代替物之事實如有爭執，應由主張已
      為交付之貸與人負舉證責任。從而本件被上訴人既依消費借貸之法律關係提出
      請求，自應就已交付系爭借款六十萬元予上訴人之事實負舉證責任，固然被上
      訴人提出上訴人所簽發之本票乙紙為證，惟查該張本票乃上訴人與訴外人林玉
      鳳因有金錢來往而交付，何況該張本票尚不足證明兩造間已有交付與收受借款
      之事實（最高法院七十年台上字第二八九號判決參照），詎原審僅以林玉鳳依
      址無法通知到庭應訊，且上訴人所提出由林玉鳳寄發之存證信函僅能證明上訴
      人與林玉鳳有債權債務關係，尚不足反證被上訴人所提出之本票非上訴人向被
      上訴人借款所交付，遽而為不利上訴人之判決，則依首開說明，原審判決顯然
      於採證及認事用法上，均有違誤，上訴人自難甘服。
（二）被上訴人於原審雖另舉證人蘇淑玲到庭為配合被上訴人供述，謂上訴人係透過
      伊向被上訴人借錢，據其供稱：「被告（上訴人）是我好友，她做生意常請我
      調資金，本件就是她請我調錢，我才向原告（被上訴人）借用，並向被告說借
      錢的是原告，我把錢拿給被告，她才開本票由我轉交給原告」云云，完全係自
      欺欺人之誑語，蓋上訴人與被上訴人並不相識，此為被上訴人自承無訛，而上
      訴人亦從未曾透過蘇淑玲向被上訴人借款，被上訴人對於上訴人所發存證信函
      以及聲請法院發支付命令，均未曾言及上訴人係透過蘇淑玲向其借款，參酌蘇
      淑玲住所與林玉鳳同址，林玉鳳卻無法通知到庭應訊，明顯被上訴人與蘇淑玲
      及林玉鳳等三人已有相互勾串之嫌。是蘇淑玲之供證，實不足採信。
（三）末查被上訴人主張借款事實及約定利息暨支付方法，於原審應訊時，由於上訴
      人提出質疑，經交叉答詢，在在顯示被上訴人與蘇淑玲彼此間之供述互有矛盾
      及不符，即被上訴人已全然忘記其對上訴人所發之存證信函內明白表示借貸雙
      方約定「免息」，而證人最初供稱利息「內扣」，嗣改稱是還其他欠款的利息
      ，但究竟有否其他借款卻語焉不詳，最後更稱本件未約定利息，然被上訴人又
      始終堅稱本件有約定利息，月利二分，預扣三千六百元利息，實際交付上訴人
      五十九萬六千四百元，但又與蘇淑玲所稱預扣一萬八千元利息，實際只交給上
      訴人五十八萬二千元，完全不符，原審判決竟以「原告（被上訴人）寄發被告
      （上訴人）之存證信函及支付命令聲請狀，雖未言及被告乃透過蘇淑玲向其借
      款，惟此不過記載詳略之問題，要無礙於被告向原告借款事實之真正」「證人
      蘇淑玲作證時，並未命原告（被上訴人）退庭，其既在場聆聽證詞，而又有不
      同於蘇淑玲之陳述，顯見其等並無臨訟勾串之情事」等詞，而認定不能以些微
      之差異，全盤否認蘇淑玲證詞之真實性，具見原審判決忽視自由心證法則及證
      據規定，尤不斟酌全辯論意旨及調查證據之結果而判斷事實，上訴人誠難甘服
      。
三、證據：除援用在第一審之立證方法外，並聲請訊問證人蘇淑玲、林玉鳳。
乙、被上訴人方面：未於言詞辯論期日到場，惟據其於準備程序所為之聲明及陳述如
    后：
一、聲明：求為判決如主文所示。
二、陳述：除與第一審判決記載相同者予以引用外，另補稱略以：上訴人欠被上訴人
    六十萬元，被上訴人交給蘇淑玲是現金，蘇淑玲當場交給上訴人時被上訴人亦有
    在場，利息是三千六百元，利息只是拿個意思，上訴人說短期內就會還錢，並不
    認識林玉鳳。
三、證據：援用在第一審之立證方法。
丙、本院依職權調閱台灣台中地方法院八十五年度存字第二六一二號提存案卷。
      理      由
一、被上訴人未於言詞辯論期日到場，核無民事訴訟法第三百八十六各款所列情形，
    准依上訴人聲請，由其一造辯論而為判決。
二、本件被上訴人起訴主張：上訴人於八十八年四月四日，透過訴外人蘇淑玲向伊借
    款六十萬元，約定於同年月十四日返還，伊於預扣十日利息三千六百元後，已將
    五十九萬六千四百元交付上訴人，上訴人並簽發八十五年四月十四日到期、金額
    六十萬元之本票一紙，交付伊收執，詎屆期後上訴人竟迄未返還借款予伊，因本
    於消費借貸之法律關係，求為命上訴人給付伊五十九萬六千四百元及原支付命令
    送達翌日即八十八年五月二十六日起至清償日止加付法定遲延利息之判決（被上
    訴人超過上開部分之請求，業經原審判決駁回，未據其聲明不服，此部分不在本
    審審判範圍，合先敘明）。
三、上訴人則以：伊與被上訴人素不相識，亦不曾透過蘇淑玲向被上訴人借用任何金
    錢，且被上訴人所提出之本票，乃伊與訴外人林玉鳳有金錢往來，而簽發交付予
    林玉鳳，並非伊向被上訴人借款所交付，被上訴人依消費借貸法律關係，訴請伊
    返還借款並給付遲延利息，非有理由等語，資為抗辯。
四、經查：
（一）本件被上訴人主張上訴人於八十八年四月四日，透過蘇淑玲向被上訴人借款六
      十萬元，約定於同年月十四日返還，被上訴人於預扣十日利息三千六百元後，
      已將五十九萬六千四百元交付上訴人，上訴人並簽發八十五年四月十四日到期
      、金額六十萬元之本票一紙，交付被上訴人收執，詎屆期後上訴人竟迄未返還
      借款予被上訴人之事實，業據提出本票一紙為證，該本票之真正並為上訴人所
      不爭執，且據證人蘇淑玲於原審到庭證稱：「被告（即上訴人）是我好友，她
      做生意常請我調資金，本件就是她請我調錢，我才向原告（即被上訴人）借用
      ，並向被告說借錢（給你）的是原告，我把錢拿給被告，她才開本票由我轉交
      給原告」等語屬實（原審卷十七頁反面），則被上訴人就其金錢業已交付之事
      實，已盡其舉證之責任，兩造間已成立消費借貸關係，要堪信為實在。上訴人
      謂被上訴人未就金錢之交付負舉證責任，自有未合。
（二）上訴人雖又抗辯稱：被上訴人所提出之本票，乃其簽發交付林玉鳳，並非其向
      被上訴人借款所交付等語，並聲請訊問證人林玉鳳以資證明。惟查上訴人所主
      張交付林玉鳳之本票，現由被上訴人所持有，並非由林玉鳳持有中，已難信上
      訴人之抗辯為可採信；且原審法院依上訴人所提供之地址，並無法通知林玉鳳
      到庭應訊，本院函查林玉鳳住址後為送達時，亦未獲會晤林玉鳳本人而為寄存
      送達，結果林玉鳳亦未到庭應訊，無從證明上訴人所言為實在；另依上訴人所
      提出由林玉鳳寄給上訴人之存證信函及本院向臺灣台中地方法院調取之八十五
      年度存字第二六一二號提存案卷（林玉鳳係以十萬元支票債權聲請假扣押上訴
      人財產），僅能證明上訴人與林玉鳳間有債權債務關係，但尚不足反證被上訴
      人所提出之本票，非上訴人向被上訴人借款所交付，此外，上訴人復無法舉其
      他證據證明交付本票予林玉鳳之事實，所辯自難予採信。
（三）被上訴人寄發給上訴人之存證信函及支付命令聲請狀，雖未言及上訴人係透過
      蘇淑玲向其借款，惟此不過記載詳略之問題，要無礙於上訴人向被上訴人借款
      事實之認定。至證人蘇淑玲之證詞與被上訴人之主張，就有無利息乙節，雖稍
      有參差，然於蘇淑玲作證時，原審法院並未命被上訴人退庭，其既在場聆聽證
      詞，而又有不同於蘇淑玲之陳述，顯見其等並無臨訟勾串之情事；且事隔多日
      ，記憶偶疏，就利息約定之陳述雖未盡一致，但就主要待證之借款事實，既無
      矛盾，自不能以些微之差異即全盤否認蘇淑玲證詞之真實性。又上訴人所提出
      被上訴人寄發之台中三十三支郵局存證信函第七六號，被上訴人雖載稱「雙方
      未約定利息。」，然此據被上訴人指稱「利息是三千六百元，利息只是拿個意
      思。」等語在卷，或另有其他原因，尚不能以有無利息約定之齟齬，而否認上
      訴人借貸之事實，實不足為上訴人有利之認定。上訴人此部分之抗辯，亦無可
      採。
五、末按利息先扣之消費借貸，其貸與之本金額應以利息預扣後實際交付借用人之金
    額為準（最高法院六十三年度第六次民事庭會議(三)參照）。本件被上訴人既預扣
    三千六百元利息，而僅交上訴人五十九萬六千四百元。是本件被上訴人依消費借
    貸之法律關係，訴請上訴人返還五十九萬六千四百元並給付自原支付命令送達翌
    日即八十八年五月二十六日（按本件支付命令係於八十八年五月二十五日收受，
    有送達證書附原審支付命令卷可稽）起至清償日止加付法定遲延利息（本審審判
    範圍），為有理由，應予准許。是則原審判命上訴人如數給付，於法並無違誤，
    上訴意旨指摘原判決不當，求予廢棄改判，為無理由，應予駁回其上訴。本件事
    實已臻明確，兩造其餘攻擊防禦方法，均不生影響於本判決之結果，自毋庸一一
    論述，併予敘明。
六、據上論結，本件上訴為無理由，依民事訴訟法第四百四十九條第一項、第七十八
    條、第四百六十三條、第三百八十五條第一項前段，判決如主文。
中      華      民      國    八十九    年      六      月      七      日
                                    臺灣高等法院臺南分院民事第三庭
~B1審判長法官  林    輝    雄
~B2      法官  丁    振    昌
~B3      法官  高    明    發
右正本係照原本作成。
不得上訴。
中      華      民      國    八十九    年      六      月      九      日
~B法院書記官  陳    昆    陽


司法院資訊處製作；財團法人民間司法改革基金會備份。
